臺灣高等法院高雄分院民事判決　九十二年度上易字第二八○號
　　　上　訴　人　甲○○
　　　訴訟代理人　鄭國安律師
　　　被上訴人　　乙○○
　　　訴訟代理人　陳聰敏律師
當事人間請求損害賠償事件，上訴人對於民國九十二年七月三十一日臺灣高雄地方法
院九十二年度訴字第四九五號第一審判決提起上訴，本院於九十三年八月四日言詞辯
論終結，判決如下：
      主      文
上訴及假執行之聲請均駁回。
第二審訴訟費用由上訴人負擔。
      事實及理由
一、本件上訴人起訴主張：被上訴人於民國九十一年八月八日凌晨二時許，酒後夜間
    駕駛車牌號碼ＹＫ─一八九八號自小客車，雨天未開大燈高速行駛，自高雄縣鳳
    山市○○路由南往北行駛，因疏未注意車前狀況，及擅闖紅燈，竟於高雄縣鳳山
    市○○路與中山西路口，衝撞上訴人所騎車牌號碼ＸＹＥ─三七０號重型機車，
    致使上訴人及後載之蔡佩瑜雙雙拋離機車車座，併使機車滑行數公尺，上訴人身
    體因此受有重創，騎乘之重型機車亦受損，被上訴人自係過失不法侵害上訴人身
    體健康及財產。而車禍當時僅目擊證人謝淑華在場，被上訴人所舉證人宋培文並
    未在場。又上訴人受傷就醫，支出醫療費新臺幣（下同）四萬六千七百九十五元
    ；往來醫院計程車資六仟元；不能工作之薪資損失十三萬五千元；看護費用六萬
    六千一百二十元，為此依民法第一百八十四條第一項、第一百九十一條之二、第
    一百九十三條及第一百九十五條之規定，求為判決：(一)被上訴人應給付上訴人五
    十八萬一千三百五十九元（其中精神上損害賠償三十萬元，總金額實際上為五十
    五萬三千九百十五元，上訴人誤算），及自起訴狀繕本送達翌日起至清償日止，
    按年息百分之五計算之利息。(二)願供擔保請准宣告假執行。原審為上訴人全部敗
    訴之判決，上訴人於本院減縮聲明：(一)原判決關於駁回上訴人後開第二項之請求
    部分廢棄。(二)該廢棄部分，被上訴人應給付上訴人五十五萬三千九百十五元及自
    起訴狀繕本送達翌日起至清償日止，按年息百分之五計算之利息。(三)第一、二審
    訴訟費用均由被上訴人負擔。(四)願供擔保請求准予宣告假執行。
二、被上訴人則以：本件車禍之發生乃因上訴人闖紅燈，且逆向行駛又未佩帶安全帽
    所致，且車禍發生後，經警測試被上訴人之呼氣酒精濃度僅每公升為零點二五毫
    克，尚未達無駕駛能力即酒精測試每公升零點五五毫克之標準，且經臺灣高雄地
    方法院檢察署以九十一年度偵字第一七三五八號為不起訴處分確定，故上訴人之
    損害與被上訴人酒後駕車行為無相當因果關係，自不負侵權行為之損害賠償責任
    。另據本件道路交通事故調查報告，其中附註(2)記載「號誌正常運作」，及現場
    目擊證人宋培文證稱：當綠燈亮起被上訴人啟動車往前時，就被機車從左側衝撞
    ，機車當時騎很快且闖紅燈等語。而兩造車輛撞擊地點係在鳳山市○○○路左側
    之澄清路上安全島旁（即被上訴人之汽車已駛越中山西路），而非在中山西路與
    澄清路交叉路中央，故肇事之原因取決於當時號誌如何而定；被上訴人既遵行號
    誌通過路口，基於信賴其他行車（包括上訴人機車）亦能遵守號誌，本於信賴保
    護原則，對不可知之上訴人違規，並無預防之義務，被上訴人於防止損害之發生
    已盡相當之注意等語，資為抗辯。於本院聲明：(一)上訴駁回。(二)第一、二審訴訟
    費用由上訴人負擔。(三)如受不利之判決，願供擔保請准免為假執行。
三、上訴人主張其於九十一年八月八日凌晨二時許，騎乘車牌號碼ＸＹＥ─三七０號
    重型機車，後載訴外人蔡佩瑜沿鳳山市○○○路由西往東行駛，被上訴人則駕駛
    車牌號碼ＹＫ─一八九八號自小客車沿鳳山市○○路由南往北行駛，兩造在高雄
    縣鳳山市○○路與中山西路口發生車禍，上訴人因而受有右股骨骨折、骨盆骨折
    、膀胱破裂、腹部挫傷等傷害，且於發生事故後，測試被上訴人呼氣之酒精濃度
    為每公升零點二五毫克，乃係酒後駕車等節，為被上訴人所不爭執，此外復有車
    禍事故調查表、國軍高雄總醫院診斷證明書二份、酒精測試報告等影本及照片十
    六幀在卷足憑（見原審卷第七十五頁、第二十五頁、第二十六頁、本院卷第一八
    九頁至第一九二頁、臺灣高雄地方法院檢察署九十一年度偵字第一七三五八號警
    卷第二頁），堪認為真實。又被上訴人雖係酒後駕車，惟測試被上訴人呼氣之酒
    精濃度並未逾呼氣每公升０‧五五毫克以上之絕對無駕駛能力情形，經檢察官認
    定被上訴人非無駕駛能力，而予以不起訴處分確定一節，亦有兩造不爭執其真正
    之臺灣高雄地方法院檢察署九十一年度偵字第一七三五八號不起訴處分書一份在
    卷可稽（見原審卷第二十三頁至第二十四頁）。惟被上訴人以前開情詞置辯。是
    以，本件爭點為係被上訴人闖越紅燈？抑係上訴人闖越紅燈及逆向行駛衝撞被上
    訴人自小客車，而被上訴人已盡相當之注意？
四、按因故意或過失不法侵害他人之權利者，負損害賠償責任；又汽車在行使中加損
    害於他人者，駕駛人應賠償因此所生之損害。但於防止損害之發生，已盡相當之
    注意者，不在此限。民法第一百八十四條第一項、第一百九十一條之二定有明文
    。亦即汽車事故之駕駛人對於事故之發生，固應推定其有過失，惟如能證明已盡
    相當注意者，仍得免除其賠償責任，合先敘明。經查：
  (一)被上訴人於上開時間駕車沿高雄縣鳳山市○○路由南向北行經中山西路口時遇紅
    燈，係待燈號變換為綠燈後，始啟動前行，而上訴人騎乘前揭機車則沿同市○○
    ○路由西向東行駛，至該路口時，係闖越紅燈，自左側衝撞被上訴人之汽車駕駛
    座旁車門等情，業經證人即現場目擊者宋培文於原審審理中證述明確，並有撞擊
    後之現場照片附卷可稽（見原審卷第一一三頁、本院卷第一八九頁至第一九二頁
    ）。且證人宋培文於被上訴人涉犯上開刑事公共危險案件警詢及偵查中所證述目
    擊情節均為相符，亦有臺灣高雄地方法院檢察署九十一年度偵字第一七三五八號
    警卷及偵查卷等附卷可憑。此外，證人即車禍發生時亦在被上訴人所駕汽車內之
    陳世良結證稱：本案尚未發生之前，我們是停等紅燈，綠燈亮才行駛，我們行駛
    一段時間才感覺有東西撞擊過來等語（見本院卷第一四八頁）；陳義文證稱：當
    時我是坐在右後方的座位，我們本來停等紅燈，車子駛近對面路口之紅綠燈前方
    時，我有看到機車從左前方過來，感覺到撞擊聲等語（見本院卷第一五一頁）；
    黃仁泰證稱：我當時坐在駕駛座旁邊，還沒有發生車禍前在等紅燈，我就點一支
    香煙在抽，後來綠燈亮時，車子往前行駛我仍繼續抽香煙，就聽到砰一聲等語（
    見本院卷第一五二頁）。且證人陳世良、陳義文、黃仁泰均證述車禍發生後，車
    行在後之白色汽車車主宋培文曾表示願意做證等語，核與證人即肇事現場處理警
    員陳典尉證述：我記得被上訴人在現場有告訴我‧‧有人看到本件車禍，‧‧我
    做完酒測以後問被上訴人「證人」呢？被上訴人說證人已經先走，但是有留下電
    話，如果有需要可以打電話給他，該證人願出庭作證等語相符（見本院卷第二０
    二頁至第二０三頁），復與證人即車禍發生後現場處理警員林建志所提現場照片
    本件肇事汽車後方均停有白色汽車，又救護車與本件肇事汽車間站立多名男子，
    及交通事故現場勘驗圖之「現場見證人或親友」欄有證人黃仁泰簽名等對照（見
    本院卷第一八九頁反面、第一九０頁、第一六０頁），足認本件車禍發生時被上
    訴人所駕汽車內確有證人陳世良、陳義文、黃仁泰，且證人宋培文因行車在後，
    亦同時目擊現場無訛。因此，證人宋培文證述其在場目擊上訴人闖紅燈衝撞被上
    訴人汽車等語，應與事實相符，堪以採信。至證人謝淑華雖於本院證述：當時我
    看到機車行駛中是綠燈，我有看到一輛小客車闖紅燈，機車騎士因為剎車不及才
    撞到該自小客車，這時沒有其他人與其他車輛在場，‧‧（騎機車之人）沒有（
    逆向行駛）云云（見本院卷第一一七頁至第一一八頁），惟被上訴人訴訟代理人
    當場質疑其所在檳榔攤處距車禍現場甚遠時，證人謝淑華乃稱：當時下的毛毛雨
    我就看到了等語（見本院卷第一一八頁）。惟證人陳典尉證稱：我到現場時沒有
    下雨，好像是傷者送到救護車上就下很大的雨，從所提出之照片（見本院卷第一
    八九頁上一張）與下面一張照片比較，路面乾濕程序不同可證等語（見本院卷第
    二０二頁），且證人陳世良、陳義文、黃仁泰所述車禍後下車時還未下雨，是警
    察到場處理後才下雨等情（見本院卷第一四九頁、第一五一頁、第一五二頁），
    再佐以現場照片，足見證人謝淑華當晚如有在場，亦應係於車禍發生後，才到現
    場，而非兩造所駕車輛撞擊時在場目擊無訛。是以，證人謝淑華事後所見之證述
    自不足採信。
  (二)又被上訴人駕車已駛過中山西路西向東車道即上述交岔路口中心後，始遭上訴人
    騎車撞擊一節，已經證人宋培文證述明確（見原審卷第一一三頁），且依現場蒐
    證相片所示，上訴人於事故發生後，係倒臥於被上訴人車旁左側，即北向外側車
    道靠路中心處；另依事故現場圖所示，被上訴人之汽車停放在澄清路北向之外車
    道上（已過中山西路），且事故後雙方車輛未移動，與現場草圖相同一情，亦據
    證人宋培文於警詢時證述無訛（見鳳警刑移字第二六四六號警卷第六頁反面），
    顯見上訴人撞擊後身體彈落在澄清路北向之外側車道上，即現場圖所示被上訴人
    汽車停止處。衡諸常情，被上訴人車雖處行進中，惟突遭撞擊，通常會降低速度
    緊急剎停，再佐以上訴人皮膚並無擦傷之傷勢，被上訴人應未拖行上訴人，是以
    本件撞擊點與上訴人身體滑落之地點應極相近。再因事故後被上訴人汽車停放處
    即上訴人倒臥處，距中山西路之中心（即分向限制線延伸點）至少有十七點四公
    尺之距離（7.8＋6.2＋3.4），故可認定本件事故之撞擊點應在中山西路交岔路
    口中心點之東北側，即東向西之車道上。而上訴人係騎乘機車沿中山西路西向東
    行駛，其竟在東向西車道與被上訴人發生碰撞，是以，被上訴人主張其係駛過中
    山西路交岔路口中心始遭上訴人逆向行駛撞擊等語，亦屬可信。而被上訴人於綠
    燈號誌顯示後在其車道內行駛過中心線進入與中山西路東向西車道交岔處，應注
    意者乃係右側及前方行車。上訴人既係騎乘機車自左側行來，則被上訴人縱盡其
    上述應注意之義務，顯亦無從發現逆向而來之上訴人。
  (三)至上訴人復主張被上訴人有未開大燈及酒後駕車之情形，乃有過失云云，惟證人
    宋培文已到庭證實被上訴人確實有開啟大燈等語（見原審卷第一一四頁），且上
    開事故相片中被上訴人之車燈亦確實呈開啟狀態（見本院卷第一八九頁反面上方
    ），上訴人此部分主張亦無從採信。又被上訴人固於酒後駕車，且其事故後呼氣
    酒精測試為每公升零點二五毫克，惟據證人林建志證稱：被上訴人事故後精神狀
    況還好，願意配合製作筆錄等語（見原審卷第八十五頁），再依「刑法第一百八
    十五條之三案件測試觀察紀錄表報告書」所載，被上訴人於事故後之觀察結果，
    除交通事故外，並無任何異常情況之勾選（見鳳警刑移字第一七一八號警卷第二
    頁），自無從認定被上訴人係飲酒後已達不能安全駕駛之程度才肇事。且被上訴
    人因此涉犯公共危險罪嫌經檢察官偵查後，亦認被上訴人犯罪嫌疑不足而為不起
    訴處分確定，業如前述，足見被上訴人飲酒行為與本事故發生間並無因果關係，
    自不能採為認定被上訴人過失之依據。
五、綜上所述，本件被上訴人行經交叉路口，遵守燈光號誌前行，並已駛越中心線，
    始遭上訴人騎車闖越紅燈逆向衝撞而發生事故，因被上訴人已盡其應有之注意義
    務，應認被上訴人對損害之發生並無過失。從而，上訴人本於侵權行為法則，訴
    請被上訴人給付五十五萬三千九百十五元及法定利息，為無理由，不應准許。上
    訴人之訴既已駁回，其假執行聲請亦失所附麗，應併予駁回。原審為上訴人敗訴
    之判決，及駁回其假執行之聲請，並無不合。上訴意旨指摘原判決不當，求予廢
    棄改判，為無理由，應予駁回。
六、據上論結，本件上訴為無理由，依民事訴訟法第四百四十九條第一項、第七十八
    條，判決如主文。
中　　　華　　　民　　　國　　九十三　　年　　　八　　　月　 　十八 　　日
                                  民事第三庭
~B1審判長法  官　張國彬
~B2      法　官　鄭月霞
~B3      法　官　謝靜雯
正本係照原本作成。
不得上訴。
中　　　華　　　民　　　國　　九十三　　年　　　八　　　月　 　十八 　　日
~B1法院書記官　　郭榮芳
